臺灣桃園地方法院刑事判決　　　　　　　 94年度易字第531號
公　訴　人　臺灣桃園地方法院檢察署檢察官
被　　　告　丁○○
　　　　　　丙○○
　　　　　　　　　　　18弄8.
上列二人共同
選任辯護人　戴文進 律師
上列被告等因恐嚇取財等案件，經檢察官提起公訴（90年度偵字
第18045 號），本院判決如下︰
    主  文
丁○○共同意圖為自己不法之所有，以恐嚇使人將本人之物交付
，處有期徒刑壹年拾月。其餘被訴背信部分無罪。
丙○○共同意圖為自己不法之所有，以恐嚇使人將本人之物交付
，處有期徒刑壹年肆月。其餘被訴背信部分無罪。
    事  實
一、緣丁○○係設於台北市○○○路○段18號6 樓「丁○○建築
    師事務所」之負責人。於民國85年2 月12日與桃園縣立北勢
    國民中學（現改制為平鎮中學第二校區，以下簡稱平鎮中學
    ）簽訂「新建校舍工程委託設計監造契約書」，受平鎮中學
    之委託，除負責「平鎮中學新建校舍工程」（下稱本件工程
    ）之設計、監造（監督承包商申報開工、工程依合約所列施
    工項目逐項完工及查核請領工程款）之事宜，總工程款預計
    為新台幣（下同）4 億5 千萬元，依最後發包工程實際興建
    結算金額百分之2.8 之金額作為報酬。
二、在前開工程對外公開招標前，順福營造有限公司（下稱順福
    公司）之負責人戊○○即透過黃廣榮認識丁○○之經營鼎安
    人力仲介有限公司（下稱鼎安公司，辦公室設於桃園縣桃園
    市○○路288 號11樓）之胞弟丙○○，經由丙○○之引薦而
    認識丁○○，丁○○即向戊○○表示可為其爭取平鎮中學新
    建校舍工程，惟須給付佣金。嗣經桃園縣政府依丁○○之設
    計公開招標，建築部分由工信工程股份有限公司（以下簡稱
    工信公司）於88年3 月17日以總工程款3 億4 千6 百萬元標
    得該校舍新建工程，旋於88年3 月24日簽訂工程合約，工信
    公司嗣再將該工程部分結構及裝修工程轉包予乙○○負責經
    營之國煌營造股份有限公司（下稱國煌公司，乙○○同時為
    工信公司之隱名股東）及戊○○負責之順福公司（戊○○同
    時為國煌公司及工信公司之隱名股東），工信公司、國煌公
    司、順福公司並共同派任戊○○至現場負責工程之發包及施
    工等事宜進行，而戊○○等人因認其等係自行標得該工程，
    而非丁○○幫忙爭取，是前述與丁○○約定給付佣金一事即
    可作罷而未給付。
三、丁○○因見戊○○等人並無給付佣金之意，竟心有未甘，乃
    與丙○○共同基於為自己不法利益之犯意聯絡，由丁○○向
    戊○○藉詞嚇稱：該工程均需經建築師簽證估驗始可請款，
    工信公司須給付總工程款百分之6 之佣金予伊，否則將在工
    程進行中製造阻力等語，戊○○則以須問過公司股東意見後
    才能決定而予拒絕。嗣因工信公司提出施工計劃書、材料審
    查資料予丁○○以申報開工時屢遭退件而感受刁難、心生畏
    怖，戊○○及乙○○2 人為使工程能順利進行，迫於無奈而
    數度在丁○○之前揭事務所或丙○○之前揭辦公室內幾經協
    商，最終由戊○○、乙○○、丁○○、丙○○4 人共同議定
    佣金降為900 萬元，因丙○○以介紹人自居，故要求要朋分
    其中300 萬元，並隨即於88年4 月30日先行派請不知情之鼎
    安公司職員馬淑慧向乙○○收取支票4 張（面額各為75萬元
    ，共計300 萬元，發票人均為乙○○，其中2 張發票日為88
    年5 月20日，餘2 張發票日為88年7 月31日）且經兌現；而
    歸丁○○部分之600 萬元，遲至88年5 月底某日，在丁○○
    事務所內，經丁○○、戊○○、乙○○再為商訂，講定於第
    1 、3 、5 期請領工程款時各給付200 萬元，戊○○、乙○○為恐日後丁○○未依約進行，並暗自將該次談話錄音保存
    。商議既定，戊○○、乙○○乃於88年7 月12日，至丁○○
    之事務所，將第一次之款項200 萬元交予丁○○收訖（其餘
    400 萬元部分，尚未給付），嗣因戊○○、乙○○認丁○○
    並未因此放鬆審核有違約定，戊○○乃於88年12月6 日、乙○○於89年2 月23日先後至法務部調查局桃園縣調查站（下
    稱調查站）提出檢舉，並經移送臺灣桃園地方法院檢察署檢
    察官偵查。
四、丁○○見事態不妙，乃於委請友人林世欽代為出面與戊○○
    交涉要求戊○○停止追究，並先後於89年8 月25日簽立「授
    權書」與林世欽以代為處理該事宜，嗣後丁○○並陸續簽立
    「承諾書」（略按：丁○○承諾於受不起訴處分後，不以任
    何合理控訴戊○○）、「同意書」（略按：丁○○同意工信
    公司於平鎮中學工程完工後申請仲裁，配合清算施工數量，
    俾利仲裁之認定）、「備忘錄」（詳見後述）交與林世欽轉
    交戊○○、乙○○，戊○○亦簽立「同意書」（略按：戊○○同意應訊時說明本件檢舉純屬誤會及所談論金錢事宜係關
    於馬祖南竿機場工程之投資）、「承諾書」（略按：戊○○
    同意將錄製丁○○談話內容之錄音帶母帶3 捲存入戊○○與
    林世欽共同開立之銀行保險箱內，並承諾往後不再提出）交
    與丁○○收執，戊○○並將前揭錄製之錄音帶提出，併同前
    開之丁○○簽立之「承諾書」、「同意書」、「授權書」交
    由林世欽放置於由戊○○與林世欽名義共同租用之富邦銀行
    保險箱內保管。嗣丁○○於90年9 月12日經檢察官以89年度
    偵字第3498號為不起訴處分後，恐前揭放置保管箱之物件對
    其不利，乃於91年2 月初，趁工信公司請領最後一次工程尾
    款申請估驗之前，要求須將該等物件交付始同意審核通過，
    戊○○為求自保，遂將丁○○所簽立之「承諾書」、「同意
    書」、「授權書」影印1 份放回保險箱內，錄音帶則另拷貝
    1 份留存後，將該文件正本及錄音帶1 份交還丁○○。
五、嗣臺灣桃園地方法院檢察署檢察官所為上開不起訴處分（89
    年度偵字第3498號，該卷宗下稱偵查一卷），再議後經臺灣
    高等法院檢察署發回續行偵查，檢察官以丁○○涉犯違反貪
    污治罪條例起訴（90年度偵字第18045 號，該卷宗下稱偵查
    二卷），經臺灣桃園地方法院審理後變更起訴法條，以丁○○涉犯背信罪判處有期徒刑3 年（91年度訴字第1397號，該
    卷宗下稱另案審理卷），復經上訴臺灣高等法院以原審就未
    起訴之背信犯行予以審理，有違法令，撤銷原判決，改判丁○○就違反貪污治罪條例之部分無罪確定（93年度上訴字第
    976 號）。檢察官乃另就丁○○及丙○○涉嫌恐嚇取財罪及
    背信罪部分偵查起訴。
    理  由
壹、程序事項：
一、按案件曾經判決確定者，應諭知免訴，刑事訴訟法第302 條
    第1 款固有明文，惟所指之「案件」係指基本事實同一之案
    件，即同一之被告及犯罪事實，查臺灣高等法院於93年8 月
    26 日 以93年度年度上訴字第976 號判決諭知被告丁○○無
    罪（被告及檢察官均未上訴而確定），係對被告丁○○之貪
    污罪嫌為無罪之諭知，與本件起訴之恐嚇取財罪及背信罪之
    犯罪事實並不相同，故被告丁○○前雖經臺灣高等法院判決
    確定，惟既係另一不同之犯罪事實，非屬同一案件，本院自
    得加以審理，被告丁○○指摘檢察官對於經判決確定之案件
    復行起訴，應予免訴云云，顯屬誤會，合先敘明。
二、證據能力部分：
  (一)按被告以外之人（包括證人、鑑定人、告訴人、被害人及共
    同被告等）於審判外之陳述雖不符刑事訴訟法第159 條之1
    至之4 等4 條之規定，而經當事人於審判程序同意作為證據
    ，法院審酌該言詞陳述或書面陳述作成時之情況，認為適當
    者，亦得為證據；當事人、代理人或辯護人於法院調查證據
    時，知有刑事訴訟法第159 條第1 項不得為證據之情形，而
    未於言詞辯論終結前聲明異議者，視為有前項之同意，同法
    第159 條之5 定有明文。立法意旨在於傳聞證據未經當事人
    之反對詰問予以核實，原則上先予排除。惟若當事人已放棄
    反對詰問權，於審判程序中表明同意該等傳聞證據可作為證
    據；或於言詞辯論終結前未聲明異議，基於尊重當事人對傳
    聞證據之處分權，及證據資料愈豐富，愈有助於真實發見之
    理念，且強化言詞辯論主義，使訴訟程序得以順暢進行，上
    開傳聞證據亦均具有證據能力。查本件證人戊○○、乙○○
    、馬淑慧、甲○○、邵俊傑曾於警詢中所為之陳述，其性質
    雖屬傳聞證據，其等所為之上開警詢筆錄內容，經本院於審
    理時予以提示並告以要旨，且各經檢察官、辯護人及被告表
    示意見，當事人或辯護人已知上述筆錄乃傳聞證據，且均未
    於言詞辯論終結前對該等筆錄內容異議，本院審酌上開筆錄
    作成時，並無不當取供之情形，認為以之作為本案之證據亦
    屬適當，是其等於警詢中之證言自具有證據能力。
  (二)法務部調查局測謊報告書
    按測謊之鑑定，倘鑑定人具備專業之知識技能，復事先獲得
    受測者之同意，所測試之問題及其方法又具專業可靠性時，
    該測謊結果，如就否認犯罪有不實之情緒波動反應，雖不能
    採為有罪判決之唯一證據，但非無證據能力，仍得供裁判之
    佐證（最高法院91年度台上字第371 號判決參照）。查臺灣
    桃園地方法院檢察署曾囑託法務部調查局就被告丁○○否認
    向戊○○要求支付佣金賄款之犯行，施作測謊鑑驗，鑑定結
    果呈不實之反應（見偵查二卷第111 頁）；茲法務部調查局
    具有專業之鑑定技能，其依控制問題法及混合問題法進行測
    試，事先復獲得被告丁○○之同意，有該局提出之測謊鑑定
    過程參考資料1 份在卷可稽（見另案審理卷第240 至248 頁
    ），該測謊報告書當有證據能力，至於其證明力如何，本院
    自得依法判斷，被告丁○○指摘該測謊報告書無證據能力及
    證明力云云，要屬誤會。
  (三)證人戊○○提出之錄音帶及本院之勘驗筆錄
    查證人戊○○提出之由證人戊○○、乙○○及被告丁○○3
    人交談之錄音帶，業經本院於92年12月19日另案審理時勘驗
    並製作勘驗筆錄（見另案審理卷第251 至254 頁），且於本
    院於92年12月23日審理時，經提示前揭勘驗筆錄後，被告及
    辯護人均未就其證據能力提出意見，僅係爭執錄音之談話內
    容所指意涵，是該錄音帶之內容既已經本院以勘驗之證據方
    法並經提示被告丁○○、丙○○（見本院94年10月4 日審理
    筆錄）表示意見，即係經合法調查程序，自當具有證據能力
    ，得為本院判斷事實之證據資料，辯護人復於本案審理時爭
    執其證據能力，顯屬無由。
貳、實體事項
一、被告丁○○、丙○○之辯解
    訊據被告丁○○、丙○○矢口否認有前揭犯行。被告丁○○
    辯稱：(一)伊未向戊○○、乙○○索取佣金，係因其監造本件
    工程時嚴格監督，戊○○、乙○○因抽換原合約書所附施工
    圖說，企圖偷工減料，為伊發現糾正，後又因工信公司聲請
    仲裁企圖再向平鎮中學索取額外工程款，因伊堅持故未得逞
    ，乃挾怨報復、誣陷云云。(二)就證人戊○○所提出之錄音帶
    內容，辯稱係遭設計所錄製，所談論內容實際上針對馬祖南
    竿機場新建工程（下稱馬祖工程），因伊介紹張順成、吳錦
    桐做該工程之下包，渠等有提供資料給戊○○，後工信公司
    得標該工程後，並未將工程下包給渠等，渠等要求伊找戊○○理論此事，伊就找戊○○、乙○○來討論，始遭設計錄音
    云云。(三)被告丙○○收取乙○○之300 萬元支票部分，伊並
    不知情，事後丙○○始告知係戊○○因未依約引進外勞所交
    付云云。被告丙○○則辯稱：乙○○交付之300 萬元支票是
    工信公司未依約引進外勞所交付之賠償金云云。
二、本院認定犯罪事實之證據及理由
  (一)上開犯罪事實，迭據證人戊○○於警詢、檢察官偵訊及本院
    訊問時（除就證人戊○○嗣後再行交付餘款400 萬元（2 筆
    200 萬元）予被告丁○○一節未能認定，詳如後述）、乙○○於警詢及檢察官訊問時（見偵查一卷第20至22、111 至11
    2 頁、偵查二卷第27至33頁）陳述屬實；又被告丁○○確曾
    向證人林世欽（即被告丁○○委託處理與戊○○糾紛之友人
    ，詳如後述）表示伊所提出外國開立的收據為了解釋被告丙○○所收之300 萬元，事實上並未給菲律賓錢，伊只拿到現
    金200 萬元，是戊○○拿去給伊的等語，業據證人林世欽於
    檢察官訊問及本院另案審理時陳述明確（見偵查二卷第122
    頁至126 頁、另案審理卷第105 至120 頁。按：證人林世欽
    所述涉及之待證事實，係被告丁○○審判外之陳述，屬被告
    審判外之陳述，並非傳聞法則所規範之「被告以外之人」審
    判外之陳述，當非傳聞證據，辯護人稱應予排除，恐有誤認
    ），而衡情一般理性之人自無虛構對己不利之情詞而自陷刑
    責之理，且被告丁○○既係委託證人林世欽代為處理與戊○○間之糾紛，被告丁○○向證人林世欽坦白上開事實使其明
    瞭狀況，俾利於解決、交涉，亦與常理無悖，是上情應認屬
    實；此外，並有內容為被告丁○○、證人戊○○、乙○○3
    人談話之錄音帶1 卷（下稱前揭錄音帶）及本院另案審理時
    之勘驗筆錄在卷可稽，復稽之該錄音帶談話內容，明確提及
    被告丁○○原係索取900 萬元，被告丙○○已取得300 萬元
    ，並討論其餘600 萬元應如何給付等語，對照證人戊○○、
    乙○○之證詞亦相符，亦足資佐證上開犯罪事實。而被告丙○○於88年4 月30日派請鼎安公司職員即證人馬淑慧至向乙○○簽收前揭支票4 張（面額各為75萬元，發票人均為乙○○，其中2 張發票日為88年5 月20日，餘2 張發票日為88年
    7 月31日，見偵查一卷第23至28頁），並分別存入鼎安公司
    及被告丙○○於大眾商業銀行桃園分行（下稱大眾銀行）之
    帳戶一節，亦據被告丙○○、證人馬淑慧陳述屬實，且有前
    揭支票4 張影本、馬淑慧簽收字樣（見偵查一卷第23至28頁
    ）、鼎安公司及被告丙○○之大眾銀行帳戶明細（見偵查一
    卷第86至87頁）在卷可稽，是上開犯罪事實已堪認定。
  (二)被告丁○○事後委託證人林世欽出面處理，並簽立相關文件
    之行為，顯係事後掩飾犯行之舉，反而益加徵顯被告丁○○
    、丙○○確有索取佣金之犯行：
  1.查被告丁○○遭證人戊○○、乙○○檢舉後，於89年8 月25
    日乃簽立「授權書」與林世欽，委請證人林世欽代為出面與
    戊○○交涉，要求證人戊○○停止追究，嗣後並陸續簽立「
    承諾書」、「同意書」、「備忘錄」與證人戊○○及乙○○
    ，戊○○亦簽立前揭「同意書」、「承諾書」交與被告丁○○收執，並將前揭錄音帶提出，併同被告丁○○簽立之「承
    諾書」、「同意書」、「授權書」交由證人林世欽放置於以
    林世欽、戊○○名義共同租用之富邦銀行保險箱內保管。嗣
    被告丁○○於90年9 月12日經檢察官為不起訴處分後，恐前
    揭放置保管箱之物件對其不利，乃於91年2 月初，趁工信工
    程請領最後一次工程尾款申請估驗之前，要求證人戊○○須
    將該等物件交付始同意審核通過，證人戊○○為求自保，遂
    將被告丁○○所簽立之「承諾書」、「同意書」、「授權書
    」影印1 份放回保險箱內，前揭錄音帶則另拷貝1 份，將該
    文件正本及錄音帶1 份交還丁○○之過程，業據證人戊○○
    、林世欽為一致之證述，並有檢察官搜索該保險箱後所扣得
    之丁○○簽立之「授權書」、「承諾書」、「同意書」、「
    備忘錄」影本（見偵查二卷第129 至132 頁），及證人林世
    欽所提出之保管箱租用約定書（見偵查二卷第133 頁）可供
    佐證，且工信公司承包本件平鎮中學工程，最後一次之工程
    尾款，亦確係於91年2 月4 日通過審核而領款，有平鎮中學
    94年8 月8 日鎮高總字第0940001956號回函所附之「工信工
    程公司請款、付款情形」（見本院審理卷）在卷可稽，可徵
    證人林世欽所述與事件經過之時程相符；再輔以被告丁○○
    亦坦認確有委託證人林世欽代為出面處理與戊○○間之糾紛
    ，尚且自行提出證人戊○○所簽立交付之「同意書」、「承
    諾書」（見另案審理卷第190 至191 頁），及由被告丁○○
    、證人林世欽、戊○○所共同簽立之「備忘錄」（上有丁○○、戊○○、林世欽之簽名，見另案審理卷第189 頁），而
    該「備忘錄」之內容，經核與檢察官於保險箱內所扣得者亦
    相同，是在在足證證人戊○○、林世欽上開所述提出、保存
    及交付該等物件之經過，確屬實情。
  2.再查，該「備忘錄」內容第二點雖載明：「甲方（戊○○）
    同意出庭應訊時，據實說明本件檢舉案純屬誤解，乙方（丁○○）並未索賄。有關談及金錢事宜，係甲方針對與乙方合
    夥承攬馬祖南竿機場工程之投資細節，與平鎮中學無關。」
    、第三點雖載明：「有關鼎安仲介丙○○四張支票共參百萬
    元一事，係引進外勞未成，雙方約定之賠償金，甲方確認與
    乙方無涉。」，該戊○○簽立之「同意書」內容雖載以「..
    . 有關雙方所談論之金錢事宜，係雙方計畫合夥承攬馬祖南
    竿機場工程之投資款項，與監造平鎮中學工程施工無關。」
    ；然查該等內容並非真實，係證人戊○○為求平鎮中學工程
    順利進行，而應被告丁○○之要求，助其開脫刑責所為之附
    和文辭，實際上前揭錄音帶內容所談及之金額，係被告丁○○針對平鎮中學工程向證人戊○○、林煌源索取之佣金，而
    給付與被告丙○○之300 萬元，與外勞引進賠償無關等情，
    亦據證人戊○○、乙○○指述明確，核與證人林世欽證稱：
    備忘錄第一點無誤，第三點並未引進外勞，第二點未承包馬
    祖南竿的工程，第三點戊○○說這個工程不能引進外勞，這
    三百萬應該不是賠償外勞的錢，至於是給丙○○的介紹費或
    白手套就不清楚了。且事後丁○○有說他提出外國開立的收
    據為了解釋這三百萬，所以到菲律賓去收的資料，但事實上
    也未給菲律賓錢等語（見偵查二卷第122 至126 頁、另案審
    理卷第105 至120 頁）互核符合；復稽之該「備忘錄」之形
    式內容，本係對被告丁○○有利之記載，被告丁○○確於歷
    次訊問中為反覆、遲疑之供述（按：於91年9 月19日檢察官
    至保險箱內扣得丙○○所簽立之「授權書」、「同意書」、
    「承諾書」、「備忘錄」之初提示訊問時，先供稱：除「同
    意書」外，另3 張不是伊所寫，內容亦未看過（見偵查二卷
    第114 頁），復於92年4 月9 日本院另案審理時改稱：戊○○沒有事後將備忘錄正本、錄音帶、承諾書等文件交還給伊
    （見另案審理卷第105 至120 頁）；忽而又於92年7 月4 日
    之答辯狀提出與扣案者內容相同之「備忘錄」1 份，並稱確
    係林世欽交與伊簽名（見另案審理卷第189 頁）；再於本院
    94年10月4 日訊問時先稱：「授權書」伊有簽名，但備忘錄
    伊不清楚，有可能是伊簽的，但應是變造的，林世欽拿給伊
    簽時內容不是這樣，伊簽的備忘錄內容是委託他幫忙處理戊○○的事，於本院94年12月13日訊問時，又稱因戊○○、乙○○有黑道背景，伊被恐嚇，才委請林世欽去處理，他叫我
    簽什麼我就簽云云），被告丁○○此等不符常情之舉，亦適
    足徵上開「備忘錄」、「同意書」之內容確與事實不符。
  3 再者，由被告丁○○自行提出之證人戊○○簽立之「承諾書
    」內容以觀，係證人戊○○同意將其所錄製「與被告丁○○
    關於交付金錢之談話內容錄音帶母帶3 捲」，提出存放在該
    保險箱內，並承諾往後不再提出，而該承諾書所指之錄音帶
    3 捲，其中之一自當係前揭證人戊○○所提出之錄有被告丁○○索取佣金之錄音帶，否則被告丁○○何需委託證人林世
    欽亟欲取回該等錄音帶？
  4.從而，被告丁○○於受檢舉後，主動委託證人林世欽出面與
    戊○○交涉，亟欲使扣案之錄音帶勿曝光，並要求簽立戊○○簽立該等內容與事實不符之「同意書」及「備忘錄」，不
    啻無法佐證被告丁○○、丙○○所辯屬實，反而更彰顯被告
    丁○○、丙○○確有索取佣金之舉。
  (三)證人戊○○、乙○○就前揭犯罪事實所為證言可採之理由
    被告丁○○固辯稱：係因伊監造本件工程時嚴格監督，戊○○、乙○○因抽換合約書所附施工圖說，企圖偷工減料，為
    伊揭發糾正，後又因工信公司聲請仲裁企圖再向平鎮中學索
    取額外工程款，因伊堅持故未得逞，乃戊○○、乙○○乃挾
    怨報復、誣陷云云。然查：
  1.證人戊○○、乙○○就上開犯罪事實部分之證述，應無誣陷
    被告丁○○、丙○○之情：
  (1)由扣案錄音帶內容以觀，所錄製之時間應係於被告丙○○已
    收取300 萬元支票及工信公司已得標馬祖工程後，而被告丙○○收取支票時間為88年4 月30日，業如前述，工信公司標
    得馬祖工程之時間則為88年5 月20日，有被告丁○○提出之
    交通部臺灣區國道新建工程局函文可稽（見93年度上訴字第
    976 號卷第237 至238 頁），輔以證人戊○○證稱與被告丁○○協議給付600 萬元之方式為平鎮中學工程第1 、3 5 期
    估驗請款時，錄音當時尚未付款，第一次付款200 萬元現金
    時間為88年7 月12日，而平鎮中學函復之「工信工程公司請
    款、付款情形」，第一期估驗請款日期為亦確88年6 月29日
    ，證人戊○○此部分所述不啻與人乙○○所述一致，亦核與
    工程進行時程相符，而由此時程推算，證人戊○○稱該錄音
    帶係於88年5 月底所錄製，應可採信。
  (2)次查，被告丁○○迄至88年8 月24日始發函平鎮中學、工信
    公司表示工信公司有抽換合約書之情形；平鎮中學於88年8
    月26日函請工信公司改正，並於88年8 月1 日工程會議責成
    工信公司重新製作合約書；工信公司乃於88年8 月31日回復
    承認確有圖說不符情形，並承諾與與改正；被告丁○○於88
    年9 月6 日回覆平鎮中學表示就合約圖說不符之部分，工信
    公司業已修正完成等語；嗣平鎮中學於88年9 月14日行文桃
    園縣政府准予被查等情；業據證人甲○○（即當時平鎮中學
    總務主任）證述明確（見偵查一卷第105 至106 頁、另案審
    理卷第137 至150 頁及本院94年12月13日審理筆錄），並有
    丁○○建築師事務所88年8 月24日（88）師桃平字第040 號
    函、88年8 月30日（88）師桃平字第042 號函、88年9 月6
    日（88）師桃平字第044 號函、工信公司88年8 月31日工信
    平字第002- 7號函、88年9 月1 日平鎮中學新建工程會議紀
    錄、平鎮中學88年9 月10日鎮中總字第178 號、88年9 月10
    日鎮中總字第179 號、88年9 月14日鎮中總字第174 號函、
    桃園縣政府88年9 月17日88府教國字第204669號函文（見另
    案審理卷第136 至144 頁）在卷可憑，應可認定。
  (3)是以，被告丁○○既係於88年8 月24日始發現有圖說不符之
    情形，而該扣案錄音帶確係於88年5 月底即已錄製，衡諸當
    時工信公司於施工期間，尚未遭受被告丁○○之糾正，況證
    人戊○○錄音之前，證人乙○○即已給付被告丙○○300 萬
    元款項收訖，證人戊○○實無理由在此之前，即事先故意先
    行給付被告丙○○300 萬元，再設計錄音存證以圖構陷被告
    丁○○於罪。
  (4)再者，觀諸被告丁○○所提出工信公司實際施工圖說與合約
    書圖說之不符對照資料（見偵查一卷第226 至266 頁），謂
    工信公司竄改合約書圖說之部分涉及「更動金額」之款項高
    達4 千餘萬元云云，然查，所謂涉及「更動金額」，其計算
    方式係以各項不符圖說所涉及之全部工程金額，而非工信公
    司變更圖說後所減低成本之差額，復經核對被告丁○○所提
    出之不符之情形，諸如編號2 項「地坪軟底舖40*40 大理石
    磨石子地磚」（圖號A7-1至A7-8）部分，工信公司圖說更改
    為「地坪軟底舖30*30 磨石子地磚」，涉及金額即計算為千
    餘萬元；而編號5 、6 、12項「外牆打底貼二丁掛氧化磚」
    （圖號A0-2）部分，工信公司圖說僅係漏載「轉角處之磁磚
    均使用一體成行角磚，不得採用磨邊膠貼者充數，滴水處之
    磁磚收頭」及「SILICONE顏色另定」些許文字，惟同已載明
    係「依建築師指示施工」，涉及金額則計算達一千三百元餘
    萬元；又編號7 、13項「屋頂防水隔熱工程」（圖號A7-9）
    ，工信公司圖說僅係增加「本圖僅供參考，實際施工方式依
    建築師指示」之文字，涉及金額則計算為3 百元萬元；編號
    15至39項關於樹木植栽（圖號A12-3）部 分，工信公司圖說
    或係就植摘之大小株與原圖說不同，所涉及金額計算為2 百
    餘萬元，其餘者則為材質不符等等情形觀察，工信公司施工
    圖說縱有上開與原合約圖說不符之處，以本件總工程款達3
    億4 千六百萬元而言，對於工信公司施工成本之影響應屬些
    微，且實際上所變更之項目應為11項，並非被告丁○○提出
    之高達50項，以該等工程涉及工程項目之多樣複雜程度觀察
    ，所佔比例範圍亦當不高；衡情一般承包工程之公司，為求
    工程估驗、請款順利，亟與監造之建築師等人員維持良好關
    係已恐有不及，豈有可能僅為此金額、比例不高之施工成本
    、項目，即懷恨在心，甘冒日後工程估驗、請款遭阻攔刁難
    之風險，而於工程尚在施作期間，向司法偵查機關提出檢舉
    ；更何況工信公司將施工圖說更正後，亦已通過被告丁○○
    之審核而函覆平鎮中學及桃園縣政府准予備查，該事件之發
    生顯然對工信公司施作工程並未產生阻礙，證人戊○○、乙○○於88年12月6 日及89年2 月23日之檢舉及供述，更當無
    誣陷被告丁○○、丙○○之疑慮甚明。
  (5)又工信公司事後雖有就系爭工程以平鎮中學為相對人向中華
    民國仲裁協會聲請仲裁一案，惟該仲裁案係於90年7 月26始
    提出聲請，即於證人戊○○、乙○○提出檢舉之後，且被告
    丁○○於仲裁程序中亦僅係建議將該糾紛提交第三者鑑定，
    並未為不利工信公司之發言，此觀諸被告丁○○提出之工信
    公司請求狀影本、中華民國仲裁協會第1 、2 次仲裁詢問會
    筆錄節錄影本、鑑定報告書節錄影本2 份（見另案審理卷第
    210 至230 頁）；自無被告丁○○所辯係因在仲裁案發言及
    建議平鎮中學將工程送鑑定之結果，致工信公司知難而退撤
    回仲裁聲請而惹惱戊○○致遭起訴之情形云云。
  (6)是以，證人戊○○、乙○○於88年12月6 日、89年2 月23
    日分別提出檢舉，實非出於誣陷被告丁○○、丙○○之舉，
    而其等嗣後就被告丁○○、丙○○索取佣金，及交付被告丁○○200 萬元現金、被告丙○○300 萬元支票之事實，仍為
    一致之陳述，亦可堪採信；被告丁○○所為前述辯解，核屬
    規避責任之詞，實難憑採。
  2.證人戊○○就第一次交付200 萬元予被告丁○○後，有無再
    行交付餘款400 萬元一節，雖前後供述不一，惟就前揭犯罪
    事實之陳述仍為可採：
    按證人先後供述不一，原因非僅止一端，或因時間經過致記
    憶模糊導致證人無意間為不一致之陳述，或因於訴追、審判
    歷程中有其他因素影響、介入，使證人有意地為不一致之陳
    述，而究竟何者為可採，法院自應觀察其不一致之陳述內容
    所涉之範圍、事項與犯罪成立之關連性，並考其供述不一之
    緣由或影響之因素，輔以其他事證相互比對、稽核，衡情酌
    理，以為取捨，非謂證人供述一旦有不一致情形，即應予以
    全部捨棄。查證人戊○○於88年12月6 日至法務部桃園縣調
    查站檢舉本案之初，即證稱最後2 次200萬元共400 萬元之
    部分尚未交付等語，然於嗣後歷次訊問時，則改稱餘款400
    萬元亦均由其親自交付與丁○○收訖云云；證人戊○○雖先
    後就其餘400 萬元之部分有前後不一之陳述，惟就第一次於
    88年7 月12日至被告丁○○前揭事務所交付200 萬元一節，
    則係前後均為一致，且核與證人乙○○、林世欽之證言亦大
    致相符，而徵諸證人戊○○於檢舉後，平鎮中學工程仍在繼
    續進行中，而據被告丁○○提出之89年1 月21日（88）師桃
    平字第059 號、89年1 月29日（88）桃師平字第064 號、89
    年3 月14日（88）師桃平字第071 號函文、89年1 月31日平
    鎮中學新建工程會議紀錄、平鎮中學89年3 月10日鎮中總字
    第0105號函文（見偵查一卷第135 至139 頁）顯示89年1 月
    13日被告丁○○事務所派駐工地人員車輛有遭毀損之情形，
    89年1 月29日、89年3 月14日丁○○建築師事務所亦一再發
    函請求補送工信公司之工程合約書等情，顯見嗣後證人戊○○或工信公司與被告丁○○之間仍不快陸續發生，而本件偵
    查、審判過程，復又再歷經前述林世欽介入協調、工信公司
    提出仲裁、被告丁○○受不起訴處分後之態度轉變、仲裁過
    程乃至工信公司撤回仲裁聲請之種種因素更迭發生，證人戊○○就其餘400 萬元亦已給付一節之證述，雖恐難排除此部
    份證人戊○○有意加重被告丁○○責任、抑或自行領取而未
    交付被告丁○○之可能存在（故此400 萬元之部分，本院亦
    未能認定證人戊○○確有交付被告丁○○之事實，詳如後述
    ），惟就證人戊○○最初就前揭犯罪事實之證述，當屬純淨
    、未受其他因素干擾及污染之證言，且與前揭事證相符，自
    當可採。
  (三)末者，復參諸被告丁○○經法務部調查局實施測謊結果，其
    就「未要求戊○○支付佣金賄款」之問題經測試呈情緒波動
    反應，研判有說謊等情，有該局測謊報告書及測謊鑑定過程
    參考資料各一份在卷可憑。益見被告丁○○確有如證人戊○○、乙○○所指向渠等索取佣金之情，且事後為圖掩飾罪行
    ，猶以向戊○○取回錄音帶及虛偽簽立備忘錄、承諾書等迂
    迴之方式以利將來規避刑責之手段等情屬實。
三、被告丁○○、丙○○辯詞及所提證據不採之理由
  (一)被告丁○○固辯稱扣案錄音帶內容，係當日針對馬祖工程之
    談話云云，並提出證人張順成、吳錦桐欲實其說，然查：
  1.稽之扣案錄音帶之談還內容，於被告丁○○、證人戊○○、
    乙○○談話之初，即為被告丁○○稱：「抱歉﹗問有些事情
    ，我沒有辦法負責喔！我也必須去看... 像最近輻射鋼筋的
    事情。」等語，足見該對話係針對被告丁○○當時所監造之
    工程，而被告丁○○既未監造馬祖南竿機場工程，則與證人
    戊○○、乙○○2 人所談論者自當係針對本件平鎮中學工程
    甚明，其間被告丁○○縱有談及「馬祖」云云，然細譯談話
    內容之前後文意涵，當僅係被告丁○○提出抱怨伊未在馬祖
    工程中獲得利益，暗示、提醒證人戊○○、乙○○就此對伊
    亦有所虧欠，更應按照約定給付前揭款項之藉詞，實非就馬
    祖工程部分要求補償之意；被告丁○○辯稱當日所談論者係
    涉及馬祖工程云云，已難採信。
  2.又查，另證人張順成、吳錦桐2 人雖曾到庭證述（見臺灣高
    等法院93年度上訴字第976 號卷第137 至150 、170 至197
    頁），證人張順成固稱：88年4 、5 、6 月間有與被告丁○○合作投標馬祖機場，係另一個朋友（按：即吳錦桐）與建
    築師接洽，係由其伙伴（按：即吳錦桐）找戊○○聯繫工信
    公司投標，渠本來要負責開炸及土方挖運填，這部分估計可
    以獲利約4 千萬左右，但後來工信公司得標後，並未分包，
    渠另一位朋友（按：即吳錦桐）很不高興，渠等有請建築師
    去瞭解云云；惟證人吳錦桐則證稱：（問：這個工程當初是
    否有跟戊○○談說有投標的情形？）這個事情我不瞭解，戊○○這個名字我聽過，我只跟他碰過一次面，（問：試回想
    88年5 月間是否跟戊○○一起到被告建築師事務所洽談馬祖
    機場工程投標之事？）應該沒那麼早，我並沒有這樣做，因
    為我那時是先到被告事務所，後來戊○○才到，... ，（問
    ：談些什麼？）事先我們是討論那邊工作怎樣去做，之後陳
    先生進來的時候，就說他是做什麼行業的，看他是否可以配
    合做什麼工作，因為我跟他不是很熟，所以我並沒有跟他洽
    談這些事情，（問：對於沒取得馬祖機場得標案，你是否對
    被告表示不滿？）並沒有，（問：張順成說和你一起去被告
    那邊談投標的事，對此有何意見？）那時並沒有想到那邊，
    工信工程的工作我曾經做過，他的工程我比較不想做等語；
    由上以觀，證人張順成之證言已與證人吳錦桐所述不符，且
    果若如證人張順成所言，渠等承包該工程之獲利高達約4 千
    萬元左右，而因證人戊○○毀約使渠等受有如此鉅額之損害
    ，衡情證人吳錦桐應不至於記憶如此模糊，況據證人張順成
    所稱，渠僅係於投標過程做過土方的估算，對於該工程之投
    標又未有其他何支出或貢獻，有何立場向證人戊○○或工信
    公司要求補償？是以證人張順成所言，不足採憑，亦無從據
    以為被告丁○○有利之認定。
  (二)又被告丁○○、丙○○均辯稱，證人林煌源交付被告丙○○
    之300 萬元支票係未能引進外勞之賠償金云云，被告丙○○
    並提出外勞利論試算表、鼎安公司引進外勞資料、菲勞合約
    書及證人馬淑慧、黃廣榮以為證明。惟查：
  1.查證人黃廣榮於89年4 月7 日偵查中先證稱有聽到被告丙○○與證人戊○○在討論引進外勞的事，惟不知道他們二人最
    後有無談妥云云（見偵查一卷第67頁背面），嗣於91年7 月
    19日偵查中改稱：88年初，渠有帶戊○○去找丙○○，當時
    工信公司已得標此工程，當時有渠、戊○○、丙○○、乙○○等四人在場，當時有說要引進幾十名外勞，且當天確定要
    由丙○○引進本件外勞，並有談到費用等細節問題。當天並
    有談到若未引進外之賠償問題云云（見偵查二卷第28頁），
    然細繹證人黃廣榮先前既已證述不清楚丙○○與戊○○有無
    談妥引進外勞之事，惟卻能於事隔二年有餘之後卻又將丙○○與戊○○就引進外勞及賠償問題之細節證述如此明確，顯
    違經驗法則，委難採信。
  2.至證人馬淑慧於桃園縣調查站訊問時證稱丙○○曾告訴渠前
    開款項係廠商賠償引進外勞之違約金，賠償丙○○在國外遴
    選外勞之費用云云。惟證人馬淑慧亦同時證稱伊並不清楚國
    煌公司賠償引進外勞之300 萬元違約金之詳情等語（見偵查
    一卷第48至49頁），足徵證人馬淑慧就該筆300 萬元款項之
    名目係屬引進外勞違約金一事，純係聽聞證人丙○○所述而
    來，並非其親身參與其中所得知。而丙○○既與被告丁○○
    共同向工信公司收取不法佣金，其事前向負責前往取款之馬
    淑慧虛偽編造該筆款項之名目，以利將來脫罪，本與常情無
    違，證人馬淑慧於桃園縣調查站之證詞是否屬實，本非無疑
    。再觀之證人馬淑慧於桃園縣調查站訊問時所述違約金一情
    適與證人丙○○於桃園縣調查站所證係工信公司為賠償伊引
    進外勞作業之金額等情相符，惟其嗣後於偵查中又改稱該筆
    300 萬元係公司聘僱外勞之擔保金云云（見偵查一卷第65頁
    背面），又適與證人丙○○先於偵查中已改稱該筆款項係擔
    保金之情又相符，證人馬淑慧本身前後所述非但矛盾，且又
    與證人丙○○證述矛盾之處又適相一致，其先後證詞異於常
    情之處立見，則證人馬淑慧所言，亦難以佐證被告丁○○、
    丙○○所辯屬實。
  3.況被告丙○○就與證人戊○○、乙○○引進外勞之約定內容
    ，先係89年3 月1 日調查站員警訊問時供稱：係在平鎮中學
    新建工程為工信公司標到後，我約工信公司代表乙○○，戊○○及居中介紹之黃廣榮到我辦公室，我告訴林，陳二人希
    望工地所需外勞能由我引進，他二人表示贊同，並當場核算
    約需外勞67名，但在該工程開工迄今並未使用任何外勞，而
    我在國外的作業卻被迫取消，估計辦理每名外勞所需費用約
    五萬，所以我要求陳，林二人賠償，乙○○乃於88年4 月30
    日電告我公司職員馬淑慧，由馬淑慧至乙○○處取回四張支
    票等語；並於89年9 月22日提出外勞利潤試算表（見偵查一
    卷第272 至274 頁）；復於91年7 月15日檢察官訊問時稱：
    （問：為何於88/04/30叫馬淑慧向戊○○拿取附卷之300 萬
    支票（75萬，共4 張）？）是乙○○叫我去拿的，因為戊○○有委託我們鼎安公司引進外勞，我並有著手引進程序，後
    來他跟我說不引進，我說如果不引進，菲律賓政府會處分並
    扣我的牌，造成我之後無法引進外勞，且我受委託的外勞役
    無法引進，之後我當面予戊○○和乙○○說這樣會造成我的
    損失，而林某問我損失大約多少，我說一個外勞大約賠3 萬
    ，而我當時已選有100 名外勞，原本要引進70名，另30名是
    備取的，給林某他們承包平鎮中學工程所用，而林某他們說
    願意賠我，他並叫我們公司隔幾天派人過去跟他拿支票...
    ，（問：為何要賠償300 萬？計算標準？相關證明資料？）
    這是外國仲介公司跟我講的賠償金額，是以一百名外勞計算
    ，一名外勞3 萬元，包含：辦護照，良民證，醫院之體檢往
    返交通費用，及外勞等待到臺灣未有收入之賠償。之後我賠
    外國公司260 萬元云云（見偵查二卷第17頁），就工信公司
    究竟委託引進外勞之人數、每名外勞賠償之金額前後供述不
    一，已堪質疑；且由其所提出之「合約備忘錄」、「合約補
    充備忘錄」（見偵查二卷第49至51頁）所稱賠償與外國公司
    260 萬元亦係比索（菲律賓幣）而非台幣，而考其台幣與比
    索之匯率約為0.6 左右，260 萬元比索合台幣約156 萬元，
    與300 萬元之數額差距頗大，應係事後所自行拼湊計算；另
    由「合約補充備忘錄」內容載以：被告丙○○於88年3 月
    18日簽立該契約，該外國公司旋於88年3 月19、20日面談遴
    選，又隨即撤銷等情，而被告丁○○稱證人戊○○、乙○○
    係於88年3 月17日工信公司得標平鎮中學工程之日隨即與其
    洽談引進外勞之事宜，被告丙○○竟得以於隔日隨即簽約，
    於88年3 月19日、88年3 月20日外國公司並面談遴選，效率
    之高不但匪夷所思，又既係隨即撤銷聘用，又豈需賠償至全
    額之費用？此外，檢察官於89年8 月11日至被告丙○○之鼎
    安公司內搜索，扣得若干文件，其中二份，被告丙○○稱係
    就其與乙○○引進外勞發生違約問題事先以電腦繕打之協議
    書及同意書，質以為何未經乙○○簽印，則稱：待乙○○找
    我商談時再用，但其始終未來找我云云（見偵查一卷第168
    頁）；然則，被告丙○○前既稱係當面與乙○○、戊○○商
    談賠償事宜，乙○○即同意賠償伊300 萬元，又何以未在上
    開文件上簽印？被告丙○○又稱其引進外勞之案件，均未簽
    立合約，又何以嗣後商談賠償時復要求簽立字據？被告丙○○所辯實與事理不符。
  4.此外，證人戊○○於本院審理時亦證稱平鎮中學工程並無須
    引進外勞，工程係另外發包予其他小包施作，人力部分則係
    由各小包自行負責等語，核與其所提出之「工程合約書」就
    工程施作人力部分係明定由各下包公司負責之情相符，足可
    採信。是本件工程既無須引進外勞施作，又何來未能引進外
    勞而有賠償之說？
  5.從而，證人黃廣榮、馬淑慧之證言，均不足為被告2 人有利
    之認定，且被告丙○○所辯內容不啻與事證不符，又與常情
    有悖，洵無足採。
 (三)至被告丁○○雖於88年7 月12日確有出席財團法人中華建築
   基金會召開之會議，有財團法人中華建築基金會93年4 月28
   日（93）中建基字第012 號函覆（見臺灣高等法院93年度訴
   字第976 號第62頁）在卷，然該會議召開之時間，係上午11
   時及下午3 時30分，被告丁○○又非住宿於該處，會議結束
   後亦非不得返回其事務所收取佣金，被告丁○○引此辯稱有
   不在場證明云云，自難為有利之認定。
四、綜上所述，被告丁○○受平鎮中學委託監造本件工程，卻挾
    其審核、估驗之權力，以刁難工程請款程序之言詞，恐嚇證
    人戊○○、乙○○要求交付佣金，並已收受200 萬元之款項
    ，而被告丙○○為被告丁○○之胞弟，對外以丁○○建築師
    事務所經理之自居，協助被告丁○○在外以丁○○建築師事
    務所經理之自居，協助被告丁○○在桃園地區蒐集資訊等情
    ，亦據被告丁○○於警詢時陳述明確（見偵查一卷第148 頁
    背面），既未參與平鎮中學工程監造之相關職務，卻又從
    900 萬元佣金中取得300 萬元，自係仗其胞兄丁○○之勢且
    相互謀畫所為，2 人間就上開以恐嚇之手段索取佣金之犯行
    ，當係出於共同之犯意聯絡與行為分擔至明。從而，被告丁○○、丙○○前開所辯均不足採信，本件事證已臻明確，應
    予依法論科。
五、核被告丁○○、丙○○所為，係犯刑法第346 條第1 項之恐
    嚇取財罪。被告丁○○、丙○○就上開犯行有犯意聯絡與行
    為分擔，為共同正犯。爰審酌被告丁○○身為本件工程之監
    造建築師，卻囿於貪念，挾其權力向承包商索取佣金，無視
    於因此所可能使承包商因成本增加而有偷工減料之舉，間接
    有造成工程品質降低之危險，罔顧學校教職員、學生之安全
    ，被告丙○○則係仗勢共同參與恐嚇，從中索利，被告2 人
    索取之款項高達500 萬元，犯後又否認犯行，飾詞卸責，毫
    無悔意，分別量處如主文所示之刑。
六、不另為無罪之諭知（餘款400 萬元之部分）及無罪部分（被
    告丁○○、丙○○被訴背信部分）
  (一)按認定犯罪事實所憑之證據，雖不以直接證據為限，間接證
    據亦包括在內，然而無論直接證據或間接證據，其為訴訟上
    之證明，須於通常一般之人均不致有所懷疑，而得確信其為
    真實之程度者，始得據為有罪之認定，倘其證明尚未達到此
    一程度，而有合理之懷疑存在而無從使事實審法院得有罪之
    確信時，即應由法院為諭知被告無罪之判決（最高法院76年
    台上字第4986號判例意旨參照）。
  (二)公訴意旨雖謂：被告丁○○於88年9 月29日、88年11月25日
    亦分別有收受證人戊○○所交付之400 萬元之犯行。惟查：
    證人戊○○於88年12月6 日至調查站提出檢舉後，雖嗣後又
    稱餘款400 萬元已於88年9 月29日、88年11月25日分別各交
    付200 萬元現金予被告丁○○，且提出國煌公司之華南銀行
    存款往來明細表、萬泰銀行對帳單及工信公司內帳影本（見
    偵查一卷第96至10 4頁）欲證其說。然查，證人戊○○於提
    出檢舉時，僅稱有交付1 次200 萬元予被告丁○○，其後餘
    款400 萬元尚未交付等語，而斟酌當時證人戊○○既已向偵
    查機關提出檢舉，若當時確已給付餘款，當無理由僅揭露
    200 萬元之部分而就其餘400 萬元予以掩飾之理；復徵諸證
    人戊○○於94年9 月5 日本院審理時稱：檢舉的時候已經支
    付了一筆200 萬元，後面的400 萬元還沒再付，檢舉之後被
    告找林世欽出來再協調，我們協調之後有在給付400 萬元云
    云，然證人林世欽出面協調之時間係於89年8 月份，業如前
    述，與證人戊○○前述交付時間明顯不符，況證人戊○○於
    調查站提出檢舉之後，嗣後之偵、審程序中，證人戊○○或
    工信公司與被告丁○○之間仍陸續有不快發生，再歷經前述
    林世欽介入協調、工信公司提出仲裁、被告丁○○受不起訴
    處分後之態度轉變、仲裁過程乃至工信公司撤回仲裁聲請之
    種種因素更迭發生，證人戊○○就其餘400 萬元亦已給付一
    節之證述，即恐難排除此部份證人戊○○有意加重被告丁○○責任、抑或自行領取而未交付被告丁○○之可能存在，業
    如前述；是證人戊○○就此部分之證詞，當仍有堪存疑之處
    ；至前開銀行帳戶明細表僅能證明國煌公司於該時間確有該
    等款項之支出，尚不足以證明該等款項係交與被告丁○○，
    而工信公司內帳，係由工信公司內部會計人員製作，而會計
    人員所紀錄之支出流向等情形，應係受主管人員所告知之事
    項，當亦無法排除證人戊○○以支付被告丁○○為由向工信
    公司取款卻未實際給付之可能性；又證人乙○○雖亦證稱餘
    款400 萬元有給付完畢，然其此部分所言本係透過證人戊○○所告知，而非其親自交付、目睹，自同有前述可堪存疑之
    處。是以，被告2 人此部分犯行，既仍有合理之懷疑存在，
    尚屬不能證明，依「罪證有疑，利於被告」之證據法則及前
    引規定與判例意旨，因不能證明被告犯罪，本應為被告無罪
    之諭知，惟檢察官認此部分與前開起訴並論罪科刑部分具有
    實質上一罪關係，爰不另為無罪之諭知。
  (三)至公訴意旨另以：被告丁○○係受平鎮中學委託監造本件工
    程，受有報酬，卻與被告丙○○共同基於為自己不法利益犯
    意聯絡，為遂其收取佣金之目的，於工信公司申報開工時百
    般刁難而退件，而違背其任務，致使平鎮中學受有未能如期
    開工之損害，而被告丁○○、丙○○收取佣金之行為，亦足
    生損害於平鎮中學所發包之本件工程應有之品質，因認被告
    丁○○、丙○○另涉犯刑法第342 條之背信罪云云。然查，
    利用任務之機會與違背任務之行為二者應屬不同概念，被告
    丁○○雖係趁勢、利用其任務所賦予之權力，恐嚇證人戊○○、乙○○交付財物，然查本件工程確有如期申報開工、完
    工，估驗、請款時程並未顯現有何異常情形，亦無積極證據
    顯示被告丁○○有違反其監造任務（諸如估驗、請款之審核
    ）之行為；另本件工程歷經九二一地震後，平鎮中學曾委請
    專業人員鑑定，亦未顯示有何工程缺失情形存在等情，業據
    證人甲○○於本院審理時證述明確，並有平鎮中學94年8 月
    8 日鎮高總字第0940001956號函文在卷可稽，是尚無從認定
    被告丁○○有何違背任務、致生損害於平鎮中學之事實，亦
    無從依此論斷被告丙○○有共犯責任。從而，依公訴人所提
    之證據，既均未能證明被告丁○○、丙○○有背信之犯行，
    復查無其他積極證據足資證明，本院即無從就被告2 人背信
    犯行形成有罪之確信，此部分即應諭知被告無罪之判決。
八、據上論斷，應依刑事訴訟法第299 條第1 項前段、第301 條
    第1 項，刑法第28條、第346 條第1 項，罰金罰鍰提高標準
    條例第1 條前段，判決如主文。
本案經檢察官張啟聰到庭執行職務。
中　　華　　民　　國　　94　　年　　12　　月　　27　　日
                  刑事第十二庭  審判長法　官　游  紅  桃
                                      法  官  黃  永  定
                                      法  官  陳  雪  玉
以上正本證明與原本無異。
如不服本判決，應於判決送達後10日內向本院提出上訴狀（應附
繕本），上訴於臺灣高等法院。
　　　　　　　　　　　　　　　        書記官　戴  育  萍
中　　華　　民　　國　　94　　年　　12　　月　　28　　日
附論罪科刑之法條：
中華民國刑法第346條
(單純恐嚇罪)
意圖為自己或第三人不法之所有，以恐嚇使人將本人或第三人之
物交付者，處六月以上五年以下有期徒刑，得併科一千元以下罰
金。
以前項方法得財產上不法之利益，或使第三人得之者，亦同。
前二項之未遂犯罰之。
